【裁判字號】    90,訴更,9
【裁判日期】    901218
【裁判案由】    減少價金等
【裁判全文】
臺灣臺北地方法院民事判決  九十年度訴更字第九號
    原      告    岱達工業股份有限公司
    法定代理人    甲○○
    被      告    釜立企業有限公司
    法定代理人    乙○○
右當事人間請求減少價金等事件，本院判決如左：
    主    文
確認被告持有原告簽發如附表所示之支票貳張，票據權利不存在。
被告應給付原告新台幣玖萬陸仟零壹拾柒元，及自民國九十年五月三十日至清償日止
，按年息百分之五計算之利息。
訴訟費用由被告負擔。
本判決第二項於原告以新台幣萬貳仟元為被告供擔保後，得假執行。但被告如於假
執行程序實施前，以新台幣玖萬陸仟零壹拾柒元為原告預供擔保，得免為假執行。
    事  實  及  理  由
一按訴狀送達後，原告不得將原訴變更或追加他訴，但請求之基礎事實同一、不甚礙
  被告之防禦及訴訟之終結者，不在此限，民事訴訟法第二百五十五條第一項第二款
  、第七款分別定有明文。查原告起訴時係主張被告有違約情節，共應賠償原告新台
  幣（下同）七十六萬八千元，並訴請被告給付其前開賠償金額，嗣因被告提出原告
  前所簽發，用以支付貨款之支票並未兌現之抗辯，原告遂更易其聲明，請求確認其
  對被告所負之給付票款債務與其對被告之損害賠償債權相抵銷後，該票款債務已不
  存在，且被告尚應給付其九萬六千零十七元。核原告變更後之新訴，與舊訴係基於
  相同之基礎事實，主要爭點共同，且就舊訴之訴訟及證據資料在新訴均可援用，無
  礙於被告之防禦與訴訟之終結，與前引法條規定相符，故原告所為訴之變更應予准
  許，合先敘明。
二原告起訴主張：
  (一)原告於民國八十九年一月廿一日向被告訂購升降平台十台，轉售予訴外人南亞塑
    膠工業股份有限公司（以下簡稱南亞公司），兩造約定被告應於八十九年二月九
    日直接將升降平台交付予南亞公司。詎被告遲至同年三月廿一日方交付機器，且
    交付之機器規格不符（約定最高高度需為一千公釐，但被告所交付之機器高度僅
    為八百公釐），致原告遭南亞公司罰款九萬六千元，且因被告拒不更改規格，原
    告只得自行僱工修改，支出運費二萬一千元及修改費五十七萬七千五百元，爰依
    據民法第二百三十一條第一項、第四百九十三條、第二百二十七條規定，請求被
    告賠償前開費用。
  (二)原告另於八十八年四月廿六日向被告訂購升降平台七台，依約定被告應負責安裝
    試車，豈料被告拒不履行試車義務，原告只得僱請他人代為試車，支出費用七萬
    三千五百元，爰依據民法第二百二十七條規定請求被告賠償前開費用。
  (三)承前所述，被告共應賠償原告七十六萬八千元。而原告前為支付被告價金，簽發
    如附表所示支票二紙（下稱系爭支票）交予被告收執，金額合計為六十七萬一千
    九百八十三元，原告對被告所負之給付票款債務與前開損害賠償債權相抵銷後，
    被告已不得再向原告作何請求，被告對原告就系爭支票之票據債權已不存在，被
    告尚應給付原告九萬六千零十七元。
  (四)聲明為：
    1.確認被告所持有原告簽發付款人為台北銀行永吉分行，如附表所示支票二紙之
      票據債權不存在。
    2.被告應給付原告九萬六千零十七元及自起訴狀繕本送達亦日起至清償日止，按
      年息百分之五計算之利息。
    3.願供擔保請准宣告假執行。
三被告則抗辯：
  (一)原告於八十九年一月廿一日向被告訂購升降平台十台，約定交貨日期為「自收到
    定金隔日起三十天」，被告於同年二月十六日始收受定金，則約定之交貨日應為
    同年三月十七日，被告於同年三月廿一日交貨雖有遲延，然亦僅遲延四天，兩造
    合約並無約定遲延罰款，則原告請求被告賠償，當以其實際所受損害為準。而原
    告與南亞公司就遲延交貨所約定之賠償方式為「每逾一日按貨款千分之二罰扣」
    ，即每日罰扣一千五百元，縱以此標準計算，被告所應賠償原告之遲延損害應僅
    有六千元；況兩造對南亞公司之罰款如何負擔前已達成協議，由原告自應給付被
    告之價金中扣除四萬一千七百十七元，原告不得再另行請求被告賠償。
  (二)被告於八十九年三月廿一日交付之升降平台十台，已由南亞公司人員簽收，並無
    規格不符情事，且原告未曾通知被告修改規格，其因修改機器規格支出之運費、
    修改費，自不得訴請被告賠償。
  (三)另原告於八十八年四月廿六日向被告訂購之升降平台七台，被告已依約交付，且
    於同年十二月十五日安裝完畢，原告並已付訖價金，依常理推斷，若被告未試車
    完成，原告豈願付清貨款？且依該份合約書第五條第一項規定，試車驗收本為原
    告之義務，原告僱請他人試車之費用，自無由轉嫁被告負擔。
  (四)聲明為：
    1.原告之訴駁回。
    2.如受不利判決，願供擔保請准宣告假執行。
四兩造分別於八十八年四月廿六日、八十九年一月廿一日訂約，由原告向被告買受升
  降平台七台、十台轉售予南亞公司；原告前曾簽發系爭支票交予被告收執，作為清
  償貨款之方法；被告所交付之七台升降平台，原告另僱請他人試車，支出費用七萬
  三千五百元；被告於八十九年三月廿一日交付十台升降平台，最高高度為八百公釐
  ，原告因該十台機器遲延交貨，遭南亞公司罰款九萬六千元，原告僱請他人修改該
  十台機器規格，支出運費二萬一千元、修改費五十七萬七千五百元等事實，為兩造
  所不爭執，並有買賣契約書、逾期交貨扣款通知單、統一發票、支票及退票理由單
  等件在卷可稽，均堪信為真正。
五原告主張其於八十九年一月廿一日向被告訂購升降平台十台，因被告遲延交貨且交
  付之機器規格不符，致受有遭南亞公司扣款及另行支出運費、修改費用等損害，被
  告則否認有前開違約情節。經查：
  (一)遲延罰款部分：
    1.原告係在取得南亞公司之訂單後方向被告訂購系爭升降平台，其與被告締約時
      並附上南亞公司之訂單，且雙方約定由被告直接將機器送交南亞公司簽收，此
      為兩造均不爭執之交易經過。
    2.被告自承系爭十台升降平台交貨地為南亞公司，然兩造簽訂之買賣契約書第二
      條對交貨地點卻約定為「岱達工業股份有限公司」，顯見兩造雖就此筆交易定
      有書面契約，但就契約內容曾另為協議，並非全然與契約書上所載相符。而查
      該十台升降平台之交貨日期，南亞公司於八十八年十二月廿四日予原告之訂單
      上載明為八十九年二月九日，原告係在同年一月廿一日針對該十台機器與被告
      締約，衡情原告所要求之交貨日，當亦在八十九年二月九日之前，否則其即應
      對南亞公司負遲延交貨之責，是以原告陳稱兩造對該十台機器約定應於八十九
      年二月九日交貨，而非以兩造所簽訂之買賣契約書第一條所定「自收到定金隔
      日起三十天」交貨，應可採信。被告辯稱南亞公司曾應允原告延期交貨、約定
      交貨日應為伊於八十九年二月十六日收受定金後之三十天即同年三月十七日各
      云云，均未見舉證以實其說，難認與事實相符。
    3.針對系爭十台升降平台，兩造業已約定交貨日期為八十九年二月九日，已如前
      述，則被告遲至同年三月廿一日方將該十台機器交予南亞公司簽收，顯有給付
      遲延之違約情節，原告因而遭南亞公司扣款九萬六千元，有南亞公司於八十九
      年五月廿八日出具之逾期交貨扣款通知單一份足憑，該項扣款即為原告因被告
      遲延交貨所受之損害，則原告依據民法第二百三十一條第一項「債務人遲延者
      ，債權人得請求其賠償因遲延而生之損害」之規定，自得請求被告賠償。
    4.被告另辯稱伊於八十九年五月間開立發票向原告請領該十台機器之貨款，斯時
      兩造已對遲延扣款一事達成協議，由原告扣除四萬一千七百十七元云云。姑不
      論原告主張係因他項事由方有此扣款協議，且被告辯稱伊僅遲延交貨四日，僅
      需負擔遲延罰款六千元，設若伊所辯為真，伊豈會同意讓原告扣款四萬餘元？
      又被告開立請款之統一發票，日期分別為八十九年三月廿日、四月廿五日，有
      編號被證三之二紙發票可按，惟南亞公司通知原告扣款之通知單日期為同年五
      月廿八日，在被告向原告請領貨款之時，原告尚未知悉遭南亞公司扣款一事，
      兩造如何針對扣款應如何分擔一節進行協議？益證被告前開辯詞並非事實，殊
      無可取。
  (二)運費及修改費用部分：
    1.被告否認兩造曾約定系爭十台升降平台之最高高度應為一千公釐，惟對所交付
      之機器最高高度僅有八百公釐一節並不爭執。然證人即南亞公司之高級專員吳
      西川到庭結證稱：一開始南亞公司向原告所下的訂單，升降平台的高度是要求
      八百公釐，但在電腦上進行模擬後，發現八百公釐的高度不夠，採購部門即向
      原告變更機器高度為一米（即一千公釐）等語（見本院九十年十月廿三日言詞
      辯論筆錄），原告亦稱：其原以南亞公司要求的八百公釐規格向被告下訂單，
      被告並以此規格製作書面契約，嗣南亞公司變更機器高度，其旋向被告反應，
      被告並以變更後的高度重新製作書面契約，故兩造簽訂之書面契約規格明載高
      度為一千公釐，此有原告提出之新、舊兩份書面契約可證，新契約上對於升降
      平台規格既已明白記載「1400＊2200-L350-H1000-2.5T」，顯見兩造合意之契
      約內容，升降平台之高度應為一千公釐無誤，被告空言否認，要不足採。被告
      所交付之機器，高度既僅有八百公釐，顯然不符契約約定之規格，而此係可歸
      責於被告，被告自有不完全給付之違約情節。
    2.原告對被告前開違約情事，曾定期要求被告修改，業據證人即原告之業務經理
      華子屏到庭證述明確（見本院九十年十一月廿日言詞辯論筆錄），並有原告之
      傳真信函一份附卷可參，被告拒不改正，原告因而僱工修改規格，支出運費二
      萬一千元及修改費五十七萬七千五百元，此為原告因被告遲延改正機器規格所
      受之損害，自亦得依民法第二百二十七條第一項、第二百三十一條第一項規定
      請求被告賠償。
六原告另主張其於八十八年四月廿六日向被告訂購升降平台七台，被告拒不履行試車
  義務，致其受有另僱他人試車支出費用七萬三千五百元之損害，被告則否認有此違
  約情節。經查：
  (一)原告陳稱兩造締約經過為：南亞公司於八十七年十月間向原告詢價，原告即將南
    亞公司之規格說明書傳真予被告，請被告依該規格向原告報價，被告於八十七年
    十一月六日報價後原告即再向南亞公司報價，經南亞公司確認後與原告在八十八
    年四月三日訂立買賣契約，兩造旋於同年四月廿六日締約，此為被告所不爭執，
    並有南亞公司之詢價單、規格說明書、被告之報價單、南亞公司與原告之買賣契
    約書、兩造簽訂之買賣契約書等件為證。
  (二)在前開被告提出予原告之報價單上，業已明白記載該項價格包含安裝費用，而兩
    造最後締約價格與當初被告向原告報價之價格相同，是以原告主張依約被告負有
    安裝試車之義務，堪可採信。被告雖辯稱依兩造簽訂之買賣契約書第五條第一項
    「甲方（即原告）應於本廠（即被告）交貨十日內完成試車驗收，逾期視為驗收
    合格」之規定，安裝、試車為原告所負義務云云，然原告應付之買賣價金既已包
    含安裝費用，則又謂安裝、試車應由原告自行負責，顯與常理相悖，自不待言；
    況被告又提出該七台機器之安裝記錄表，均係由被告與南亞公司人員針對安裝、
    試車事項進行接洽，益證安裝、試車工作係由被告負責，足認被告前揭辯詞誠非
    事實，洵無足採。
  (三)又觀諸被告提出該七台機器之安裝記錄表，系爭七台升降平台係於八十八年十二
    月十五日運抵工地，因PITO施工未完成，故無法安裝，至八十九年一月十一日始
    完成安裝、驗收，惟未載重試車，迄至同年六月七日方載重測試第四十三號機組
    用機台完成，被告拒不履行其餘機台之試車義務，顯有不完全給付之違約情事，
    原告乃定期催告被告履約仍未獲置理，業據證人華子屏到庭證述綦詳（見本院九
    十年十一月廿日言詞辯論筆錄），並有傳真信函一份可按，原告因而另僱他人試
    車，支出試車費用七萬三千五百元，此為原告因被告遲延履行試車義務所受損害
    ，自得依民法第二百二十七條第一項、第二百三十一條第一項規定請求被告賠償
    。
七按二人互負債務，而其給付種類相同，並均屆清償期者，各得以其債務，與他方之
  債務，互為抵銷，民法第三百三十四條前段定有明文。原告前為支付貨款，簽發系
  爭支票交予被告收執，其對被告負有給付票款六十七萬一千九百八十三元（520783
  ＋151200＝671983）之債務，至為明確。被告亦對原告負有賠償七十六萬八千元（
  96000 ＋21000＋577500＋73500＝768000）之債務，亦如前述，從而原告主張抵銷
  ，於法有據。經抵銷後，原告對被告所負之給付票款債務已歸消滅（民法第三百三
  十五條），被告則尚應賠償原告九萬六千零十七元（000000－000000＝96017） 。
  準此，原告請求確認被告對其就系爭支票之票據債權不存在，另請求被告給付原告
  九萬六千零十七元，並加計自起訴狀繕本送達翌日即九十年五月三十日起至清償日
  止，按年息百分之五計算之法定遲延利息，均有理由，應予准許。
八就原告請求被告賠償損害之訴（即主文第二項部分），兩造均陳明願供擔保，分別
  請求宣告假執行或免為假執行，經核均無不合，爰各酌定相當擔保金額，併准許之
  。
九本件判決基礎已臻明確，兩造其餘攻擊防禦方法及舉證，核與判決結果無影響，爰
  不再一一論列，附此敘明。
據上論結，原告之訴為有理由，依民事訴訟法第七十八條、第三百九十條第二項、第
三百九十二條，判決如主文。
中      華      民      國    九十      年      十二      月    十八    日
                                            民事第二庭法      官  陳婷玉
右為正本係照原本作成
如對本判決上訴，須於判決送達後廿日內向本院提出上訴狀
中      華      民      國    九十      年      十二    月     十八     日
                                                      法院書記官  王  儀


司法院資訊處製作；財團法人民間司法改革基金會備份。
